【裁判字號】    90,易,136
【裁判日期】    900626
【裁判案由】    侵占
【裁判全文】
臺灣臺東地方法院刑事判決                            九十年度易字第一三六號
    公  訴  人  臺灣臺東地方法院檢察署檢察官
    被      告  乙○○
右列被告因侵占案件，經檢察官提起公訴（九十年度偵字第七三號），本院判決如左
：
    主  文
乙○○意圖為自己不法之所有，而侵占自己持有他人之物，累犯，處有期徒刑參月，
如易科罰金，以參佰元折算壹日。
    事  實
一、乙○○於民國八十五年間因麻藥案件，經臺灣基隆地方法院判處有期徒刑七月確
    定（並與軍法逃亡案件合併定執行刑有期徒刑二年一月），甫於八十七年三月二
    日執行完畢。詎仍不知悔改，於八十八年三月二十三日，在高雄市鼓山區○○○
    路七號崇實機車行，以新臺幣（下同）三百元之代價向機車行負責人甲○○租用
    車碼ＺＧＨ─八二八號機車（機車所有人為甲○○），詎竟意圖為自己不法之所
    有，於翌日（同年月二十四日）向甲○○謊稱該機車遺失而已向警局報案，拒不
    歸還該輛機車，而將上開機車侵占入己，供己使用。嗣於彭勝余發覺有異，向臺
    灣高雄地方法院檢察署提出告訴後，始查知上情。
二、案經被害人彭勝余訴由臺灣高雄地方法院檢察署呈請臺灣高等法院檢察署令轉臺
    灣臺東地方法院檢察署檢察官偵查起訴。
    理  由
一、訊據被告乙○○固坦承有於上開時、地向告訴人承租車號ＺＧＨ─八二八號機車
    之事實，惟矢口否認有何侵占之犯行，辯稱伊有向告訴人告知上開機車失竊，並
    已向高雄市鼓山區之派出所報案之事，但因後來並無尋獲上開機車而無法歸還云
    云。惟查，右揭被告侵占之事實，除據告訴人之指訴屬實外，並有租車契約證明
    書、律師函、機車新領牌照登記書、被告所簽發之三萬三千元本票（以上均影本
    ）在卷可稽。參以八十八年三月間，高雄市政府警察局鼓山分局無受理車碼ＺＧ
    Ｈ─八二八號機車之失竊報案紀錄一事，此有高雄市政府警察局鼓山分局九十年
    三月二十六日高市警鼓分刑字三八○六號函及車籍資料作業詳細畫面各一紙在卷
    足憑，可認被告稱承租之上開機車遭竊伊並向高雄市鼓山區警局報案之情，與事
    實不符。而被告於偵查中供稱向高雄市鼓山區之派出所報案時並未取得任何報案
    證明，卻於本院審理時供陳係向高雄市鹽埕區之派出所報案，且報案時有取得報
    案證明單等情，供詞前後反覆，尚難作為有利被告之認定。既然被告所承租之上
    開機車並未失竊，被告又拒不返還，顯見被告前揭所辯，係推卸責任之詞，不足
    採信，罪證明確，被告罪行足堪認定。
二、核被告乙○○所為，係犯刑法第三百三十五條第一項侵占罪。又被告於八十五年
    間因麻藥案件，經臺灣基隆地方法院判處有期徒刑七月確定（並與軍法逃亡案件
    合併定執行刑有期徒刑二年一月），而於八十七年三月二日執行完畢，有臺灣臺
    東地方法院檢察署刑案資料查註紀錄表、臺灣高等法院被告全國前案紀錄表在卷
    可參，被告五年之內再犯本件有期徒刑以上之罪，為累犯，應依刑法第四十七條
    規定加重其刑。爰審酌被告之品行、犯罪動機、目的、手段、所生之危害及犯罪
    後之態度等一切情狀，量處如主文所示之刑。復查本件被告係於八十八年三月間
    ，犯刑法第三百三十五條第一項之侵占罪，其法定最重本刑為五年以下有期徒刑
    ，依修正前刑法第四十一條規定：犯最重本刑為三年以下有期徒刑以下之刑之罪
    ，而受六月以下有期徒刑或拘役之宣告，因身體、教育、職業或家庭之關係，執
    行顯有困難者，得以一元以上三元以下折算一日，易科罰金。本不得宣告易科罰
    金。惟查上開刑法第四十一條，業經立法院修正並經總統於九十年一月十日公布
    施行，依修正後之刑法第四十一條第一項規定：犯最重本刑為五年以下有期徒刑
    之罪，而受六個月以下有期徒刑或拘役之宣告者，得予以宣告易科罰金。另依刑
    法第二條第一項前段之規定：行為後法律有變更者，適用裁判時之法律，但裁判
    前之法律有利於行為人者，適用最有利於行為人之法律。係採從新及從輕主義。
    本件依上開修正後之刑法第四十一條第一項前段，及刑法第二條第一項前段之規
    定，自應依法併予宣告得易科罰金，及其易科罰金之折算標準，爰併予宣告之，
    併此敘明。
據上論斷，應依刑事訴訟法第二百九十九條第一項前段、刑法第二條第一項前段、第
三百三十五條第一項、第四十一條第一項前段、第四十七條、罰金罰鍰提高標準條例
第一條前段、第二條，判決如主文。
本案經檢察官李進榮到庭執行職務。
中      華      民      國      九十      年      六      月    廿六    日
                                  臺灣臺東地方法院刑事庭
                                          法  官  范智達
右正本證明與原本無異。
如不服本判決，應於判決送達後十日內向本院提出上訴狀。（須附繕本）
「切勿逕送上級法院」
                                          書記官  賴淑芬
中      華      民      國      九十      年      六      月    廿七    日
附錄本案論罪科刑法條全文：
刑法第三百三十五條
意圖為自己或第三人不法之所有，而侵占自己持有他人之物者，處五年以下有期徒刑
、拘役或科或併科一千元以下罰金。
前項之未遂犯罰之。


司法院資訊處製作；財團法人民間司法改革基金會備份。
